【裁判字號】    92,訴,63
【裁判日期】    920625
【裁判案由】    行使偽造文書等
【裁判全文】
臺灣花蓮地方法院刑事判決                            九十二年度訴字第六三號
    公  訴  人  臺灣花蓮地方法院檢察署檢察官
    被      告  丙○○
右列被告因偽造文書等案件，經檢察官提起公訴（九十二年度偵緝字第四三號），本
院判決如左︰
    主  文
丙○○行使偽造私文書，足以生損害於他人，處有期徒刑十月。
扣案借據壹紙（附於警卷第十七頁）上偽造之「乙○○」署押壹枚，沒收。
    事  實
一、丙○○意圖為自己不法之所有，於民國九十一年一月十一日下午二時許，在花蓮
    縣花蓮市○○路二百一十五號前，竊取乙○○所有置於其機車腳踏板上之女用皮
    包一個，內有郵局存摺一本、印章一個、手錶、項鍊、小皮包、提款卡、信用卡
    、身分證、駕照、行照及現金約新台幣（下同）二千元等財物。丙○○得手後，
    復意圖為自己不法之所有，於同年三月二十三日下午六時許，在花蓮縣壽豐鄉農
    會前，向甲○○謊稱：因母親生病需錢孔急，其來不及領錢，而存摺內尚有一萬
    二千餘元，故欲向甲○○借四千元云云，並將前開竊得之乙○○所有之郵局存摺
    一本及印章一個交給甲○○以供擔保，並假冒乙○○名義，偽簽借據一紙，交予
    甲○○以資取信，足以生損害於乙○○，致甲○○誤以為丙○○確實為乙○○，
    而交付四千元得逞。嗣於同年八月十九日下午，為甲○○在花蓮縣壽豐鄉國聖廟
    前，發現丙○○並報警查獲上情。
二、案經花蓮縣警察局吉安分局報告台灣花蓮地方法院檢察署檢察官偵查起訴。
    理  由
一、訊據被告丙○○對於持有被害人乙○○失竊之郵局存摺及印章，並將前開存摺及
    印章交付甲○○，借得四千元，以及簽下乙○○名義之借據一紙之事實，自白不
    諱，惟矢口否認前揭犯行，辯稱：我並沒有竊盜，我是在樂同幼稚園旁邊撿到一
    個黑色女用皮包，裡面有郵局存摺及印章一個，其他東西都沒有。我也沒有詐欺
    ，錢是我向甲○○借的，甲○○說不太認識我，問我有無證件可以給他，我就拿
    出郵局存摺及印鑑給他，跟他借了四千元，是他說要寫借據的，因為我當時要趕
    火車，所以就寫給他了，甲○○說存摺簿子要留在這裡，名字要寫乙○○云云。
    經查：
  (1)被告前揭竊盜犯行部分，業據被害人乙○○於警詢時、檢察官偵查中及本院審理
    時迭次指認有見到是一名婦人竊取其置於機車腳踏墊上之皮包，其去追但沒追到
    ，該名女子其可以確認就是被告丙○○等語明確，而被害人乙○○失竊之郵局存
    摺及印章，是被告向另一被害人甲○○借款時所提出交付於甲○○之事實，亦據
    被害人甲○○證述明確，並據被告自白不諱，且有郵局存摺影本、贓證物品認領
    保管收據各一紙附卷可按，堪認被告確實有於前揭時地竊取被害人乙○○之皮包
    無訛，被告辯稱係檢來的云云，尚無可採。
  (2)被告前揭詐欺及偽造文書部分，被害人甲○○指稱：被告向我說他很可憐，星期
    六又領不到錢，說要向我借四千元，星期一再還我，但是星期一並沒有來，我用
    借據上的電話打給他，打去之後並不是被告的電話，說沒有這個人；被告說母親
    發生車禍，要上台北，當時就自己將存摺拿出來說給我，要我不用怕，簿子給你
    ，意思是要給我當抵押等語，而被害人甲○○所提出附於警卷之借據一紙，被告
    亦承認為其所簽署無訛，借據上簽有「向張大哥借4000，91.3.23乙○○」等字
    ，堪認是被告自行書寫乙○○之姓名，使借據與存摺名字相符，避免被害人甲○○起疑。況且，若被害人甲○○知悉被告並非存摺上所載之乙○○，又焉有可能
    收受上開存摺及印章以為擔保。此外，復有前開存摺影本一紙附卷可按，事證明
    確，被告所辯應無足採，應依法論科。
二、核被告所為，係犯刑法第三百二十條第一項竊盜罪、第三百三十九條第一項之詐
    欺取財罪、同法第二百十六條、第二百十條行使偽造私文書罪。又被告竊得被害
    人乙○○存摺後，再用以向被害人甲○○詐騙財物，並行使偽造之借據一紙，所
    犯前開三罪間，有方法結果之牽連關係，應從一重依行使偽造私文罪論處。公訴
    人認被告所犯竊盜罪與行使偽造私文書罪間，應數罪併罰，尚有未洽。又被告偽
    造乙○○之署押，為偽造私文書之部分行為，而其偽造私文書之低度行為，應為
    行使之高度行為所吸收，均不另論罪。爰審酌被告之素行，犯罪之動機、手段、
    被害人乙○○及甲○○所受現金之損害約六千元、其他財物之損失及被告犯罪後
    仍矢口否認犯行，態度不佳等一切情狀，量處如主文所示之刑。又被告偽造之借
    據已經交付被害人甲○○執有，非被告所有之物，爰不宣告沒收之，但被告在上
    開借據（附於警卷第十七頁）上偽簽「乙○○」署押一枚，應依刑法第二百十九
    條宣告沒收之。
三、據上論斷，應依刑事訴訟法第二百九十九條第一項前段，刑法第三百二十條第一
    項、第三百三十九條第一項、第二百十六條、第二百十條、第五十五條、第二百
    十九條，罰金罰鍰提高標準條例第一條前段，判決如主文。
中      華      民      國    九十二    年      六      月    二十五    日
                              臺灣花蓮地方法院刑事庭
                                  法  官  林  碧  玲
右正本證明與原本無異。
如不服本判決書，應於送達後十日內，向本院提出上訴狀。（應抄附繕本）
                                  法院書記官
中      華      民      國    九十二    年      六      月    二十六    日
附錄本判決論罪之法律條文：
刑法第三百二十條第一項：
意圖為自己或第三人不法之所有，而竊取他人之動產者，為竊盜罪，處五年以下有期
徒刑、拘役或五百元以下罰金。
刑法第三百三十九條第一項：
意圖為自己或第三人不法之所有，以詐術使人將本人或第三人之物交付者，處五年以
下有期徒刑、拘役或科或併科一千元以下罰金。
刑法第二百十六條：
行使第二百十條至第二百十五條之文書者，依偽造、變造文書或登載不實事項或使登
載不實事項之規定處斷。
刑法第二百十條：
偽造、變造私文書，足以生損害於公眾或他人者，處五年以下有期徒刑。
刑法第二百十九條：
偽造之印章、印文或署押，不問屬於犯人與否，沒收之。


司法院資訊處製作；財團法人民間司法改革基金會備份。
